【裁判字號】    99,上易,1077
【裁判日期】    990531
【裁判案由】    竊盜
【裁判全文】
臺灣高等法院刑事判決                99年度上易字第1077號
    上  訴  人
    即  被  告  乙○○
上列上訴人因竊盜案件，不服臺灣桃園地方法院99年度易字第21
號，中華民國99年 3月31日第一審判決（起訴案號：臺灣桃園地
方法院檢察署98年度偵字第 18961號），提起上訴，本院判決如
下：
    主  文
上訴駁回。
    理  由
一、按依刑事訴訟法第350條、第361條、第362條、第367條規定
    ，不服地方法院之第一審判決而上訴者，須提出上訴書狀，
    並應敘明具體理由，為上訴必備之程式；其所提出之書狀未
    敘述上訴理由，或僅曾以言詞陳述上訴理由者，均應於上述
    期間屆滿後20日內補提理由書於第一審法院。第一審法院經
    形式審查，認逾期未補提上訴理由者，應定期間先命補正；
    逾期未補正者，為上訴不合法律上之程式，應以裁定駁回。
    倘已提出上訴理由，但所提非屬具體理由者，則由第二審法
    院以上訴不合法律上之程式，判決駁回。而所謂具體理由，
    必係依據卷內既有訴訟資料或提出新事證，指摘或表明第一
    審判決有何採證認事、用法或量刑等足以影響判決本旨之不
    當或違法，而構成應予撤銷之具體事由，始克當之（例如：
    依憑證據法則具體指出所採證據何以不具證據能力，或依憑
    卷證資料，明確指出所為證據證明力之判斷如何違背經驗、
    論理法則）；倘僅泛言原判決認定事實錯誤、違背法令、量
    刑失之過重或過輕，而未依上揭意旨指出具體事由，或形式
    上雖已指出具體事由，然該事由縱使屬實，亦不足以認為原
    判決有何不當或違法者（例如：對不具有調查必要性之證據
    ，法院未依聲請調查亦未說明理由，或援用證據不當，但除
    去該證據仍應為同一事實之認定），皆難謂係具體理由，俾
    與第二審上訴制度旨在請求第二審法院撤銷、變更第一審不
    當或違法之判決，以實現個案救濟之立法目的相契合，並節
    制濫行上訴（最高法院97年度台上字第892 號判決意旨參照
    ）。又第二審法院認為上訴書狀未敘述理由，依刑事訴訟法
    第367 條但書規定，始應定期間命其補正。如認上訴書狀已
    敘述理由，但其理由非屬具體，其所為上訴，即不符上訴之
    法定要件，自得逕行判決駁回，無定期命補正問題（最高法
    院97年度台上字第3599號判決意旨參照）。
二、本件原判決略以：
(一)被告乙○○係桃園縣蘆竹鄉○○路100巷9號「碩陽電機股份
    有限公司」（下稱碩陽公司）員工，竟意圖為自己不法之所
    有，於民國98年 7月29日17時35分許，在上址公司倉庫內，
    竊取碩陽公司6箱漆包線共224.1公斤（價值約新臺幣44,820
    元），得手後以推車將該6箱漆包線搬到其所有車牌號碼480
    1-VU號自小客車，旋即駕車離去。嗣於同日17時45分許，碩
    陽公司員工高俊仁發覺有異並向總經理甲○○報告，經調閱
    監視錄影畫面後，乃報警查獲，始悉上情。
(二)訊據被告固不否認有於上開時、地搬走碩陽公司紙箱之行為
    ，然矢口否認有何竊盜行為，辯稱：伊因家裡有養小狗，為
    了帶公司廢棄的報紙回家供小狗使用，才用推車將裝有報紙
    的紙箱放到車上載回家，紙箱隔天便丟棄，且紙箱內並無漆
    包線云云。經查：
  1.上開犯罪事實業據證人即碩陽公司員工高俊仁於警詢、偵查
    、原審審理中指證歷歷，其於原審審理中結證略以：其當天
    看到被告從車子旁推了 1臺手推車回公司，之後就開車走了
    ，便詢問其他員工有無看到被告推東西，均回答無，被告亦
    未事先跟公司報備，遂於當天18時許向甲○○報告，且第二
    天詢問被告時，被告說拿走的是剎車的紙箱，然負責剎車紙
    箱之人都會把紙箱拆平等語，偵查中結證內容略同，另稱被
    告推車時東張西望，形跡可疑等語；證人即碩陽公司總經理
    甲○○亦於偵查中結證稱其第二天早上清查後發現短少224.
    1公斤的漆包線，共約 6、7箱，經調閱公司監視器後發現被
    告有推一些箱子離開，而其公司的空箱一定會拆掉以節省空
    間，所以不可能是直立的箱子，但從監視畫面看箱子是直立
    貼好的等語，此外復有現場監視錄影光碟 1片、監視錄影擷
    取畫面2張、倉庫照片2張在卷可佐。參以被告於原審審理中
    表示，與證人甲○○、高俊仁均無恩怨，其等亦無誣告伊之
    動機等語，足認證人前揭證述，應非虛妄。
  2.被告於警詢中稱，其當天確實拿了幾個紙箱回去要給小狗鋪
    地小便用（見偵查卷 6-7頁）云云，嗣於偵訊中稱拿幾個紙
    箱沒印象，因內裝有舊報紙，故無法拆掉平放，且因當天早
    上手指被割傷，所以無法用手拿取紙箱，故使用推車運送紙
    箱，紙箱於隔天就用完丟棄（見偵查卷 18-20頁）云云，原
    審審理中則稱內裝之舊報紙約20餘天陸續使用完，紙箱是 1
    個晚上用完（見99年3月16日原審審判筆錄第4頁）云云。揆
    諸被告說詞前後反覆，一開始回答警詢之問題，均稱係拿「
    空紙箱」給小狗使用，而無一語提及報紙；後因無法解釋檢
    察官訊問「既然是空箱為何不先把箱子拆掉再拿走」，才改
    稱紙箱內裝有報紙。且紙箱有 6個之多，一夜之間將紙箱全
    部用完，實不合常情；如箱內確實裝有報紙，對於裝滿 6個
    紙箱的報紙，被告竟能徒手搬運至 3樓住處，卻無法將之自
    公司 1樓搬運到車上，亦顯不合常情，足見被告應是將紙箱
    內之漆包線變賣脫手之後，紙箱已空，才能輕易將空紙箱搬
    到三樓住處。又原審法院勘驗現場監視錄影光碟結果，被告
    案發當時確有搬運紙箱且搬運時有用力推車（腰脊後拱、上
    身前傾、兩手外張施力等情形）之動作，顯示紙箱有相當沉
    甸之重量，如被告僅拿取20天份之舊報紙裝於 6個紙箱內，
    無需以如此大的力量推動推車；且畫面中之紙箱箱面平整、
    箱身稜角分明，外觀與使用過、拆開過的紙箱大相逕庭，被
    告復稱塞報紙進去，未再用膠帶將蓋子黏上，只有把報紙往
    下壓，何以蓋子不會翹起，顯違經驗法則。又證人高俊仁於
    警詢中、原審審理中均稱其看到案發當天被告開車離去時，
    車子後車廂比較沈，似乎有載很重的東西；且被告當天比平
    常晚離開公司，雖稱於17時30分要去接太太下班所以較晚離
    開，但被告開車離去的方向和其太太上班地點及其住處都是
    反方向，嗣後還於18時許在大興路看到被告的車等情以觀，
    足見被告當天行蹤確實反常，復無法為合理說明，難認前揭
    所辯情詞可採。綜上，被告犯行洵堪認定，應依法論科
(三)核被告所為，係犯刑法第320條第1項普通竊盜罪。爰審酌被
    告在碩陽公司任職，竟利用職務之便，竊取公司所有財物，
    所得財物之價值、迄未與告訴人達成和解，犯後猶飾詞否認
    ，未見悔意，惟念其素行尚非不端暨其知識程度與生活狀況
    等一切情狀，量處如處有期徒刑 3月，如易科罰金，以新臺
    幣1,000元折算1日，以資懲儆。
三、本件上訴人即被告乙○○不服原判決，於民國99年 4月16日
    提起第二審上訴，上訴理由略以：檢審方述說，與本案事實
    有差異云云。惟查原審判決既已詳細記載認定被告犯罪之證
    據及理由，並已審酌關於刑法第57條科刑之一切情狀，在適
    法範圍內行使其量刑之裁量權，核無違法或不當之情形。被
    告上訴意旨，無非對於原審已詳為敘明理由之事實認定，空
    言爭執，惟對於原審判決究有何具體事由，致判決不當或違
    法，無一語涉及，顯未依據卷內既有訴訟資料或提出新事證
    ，指摘或表明原審判決有何採證認事、用法或量刑等足以影
    響判決本旨之不當或違法，或足以影響原判決，構成應撤銷
    之具體事由，揆諸上揭意旨，自非屬上訴第二審之具體理由
    。本件上訴顯不合法定程式，應予駁回，並不經言詞辯論為
    之。
四、據上論斷，應依刑事訴訟法第367條前段、第372條，判決如
    主文。
中    華    民    國    99    年    5     月    31    日
                  刑事第十四庭審判長法  官  陳志洋
                                    法  官  謝靜慧
                                    法  官  梁耀鑌
以上正本證明與原本無異。
不得上訴。
                                    書記官  莊淑茹
中    華    民    國    99    年    6     月    1     日

司法院資訊處製作；財團法人民間司法改革基金會備份。
